臺灣桃園地方法院民事判決　　　　　94年訴字第1006號
原　　　告　晉弘營造有限公司
法定代理人　戊○○
訴訟代理人　楊肅欣律師
複　代理人　甲○○
被　　　告　丙○○
訴訟代理人　丁○○
上列當事人間損害賠償事件，本院於民國94年11月2 日言詞辯論
終結，判決如下：
    主  文
原告之訴及假執行之聲請均駁回。
訴訟費用由原告負擔。
    事  實
甲、原告方面：
一、聲明：
  (一)被告應給付原告新台幣（下同）1,338,000 元，及自起訴狀
    繕本送達之翌日起至清償日止，按年息5%計算之利息。
  (二)訴訟費用由被告負擔。
  (三)願供擔保，請准宣告假執行。
二、陳述：
  (一)被告於民國（下同）93年8 月間受僱於原告擔任砂石拖車司
    機，駕駛原告所有車號708-RE、車斗車號55-SL 之砂石拖車
    （下稱系爭車輛），以載運砂石為其勞務內容。未料，於94
    年2 月28日，被告未依規定於下班後將系爭車輛開回原告公
    司停車場停放，卻將系爭車輛開回家，並停放於其住處附近
    之桃園縣楊梅鎮○○路○ 段145 巷之空地（下稱145 巷空地
    ），於無人看管之際，系爭車輛當夜遭竊，案經被告向轄區
    楊梅派出所報案處理，然迄未尋獲。
  (二)被告受僱擔任砂石拖車司機，雖以駕駛為其工作內容，然在
    工作告一段落後，將系爭車輛開回公司停放前，應同時負有
    保管系爭車輛之義務，此屬委任事務之處理，為雙方所合意
    。惟被告竟疏未注意，致其所保管之系爭車輛遭竊，顯有過
    失，自應就系爭車輛之遺失負賠償責任，爰依委任之法律關
    係，訴請被告賠償系爭車輛之損失計1,338,000 元（含車頭
    價值110 萬元、車斗價值238,000 元）。
  (三)被告雖辯稱：原告於93年9 月中旬指示伊下班後將系爭車輛
    開回其住處停放云云，此為無稽之談，原告否認之。蓋原告
    公司本設有停車場，卻指示被告將系爭車輛停放他處，致增
    加遺失風險，顯不合常理。又原告除在公司所在地設置有停
    車場，另在被告載運砂石處之楊梅鎮○○路○ 段616 巷3 號
    ，即欣道實業股份有限公司（下稱欣道公司）所有之砂石場
    ）亦可放置車輛，則被告辯稱：因工作地點在南桃園地區，
    原告為節省成本，指示伊停放住家附近云云，與事實不符。
三、證據：提出扣繳憑單1件、拖車及車輛新領牌證登記書2件、
    車輛協尋證明2件、汽車買賣契約書1件、支票郵寄回執1件
    （均影本）及失竊現場照片6張為證。
乙、被告方面：
一、聲明：如主文所示。
二、陳述：
  (一)被告自93年8 月間起，受僱於原告擔任砂石拖車司機一職，
    原於每日工作完畢後，即將系爭車輛停回原告公司停車場，
    嗣因被告寄居屬南桃園地區之楊梅鎮，原告位於屬北桃園地
    區之大溪鎮，而出車載運地點多位於南桃園之楊梅鎮、觀音
    鄉一帶，原告為免系爭車輛南北奔馳，遂於同年9 月中旬，
    指示被告於下班後，將系爭車輛駛回居住處停放，以便次日
    出車至欣道公司楊梅、觀音瀝青廠載貨。惟因被告居住處為
    小巷道，遂將系爭車輛停放於145 巷空地。詎料94年2 月28
    日晚間（或同年3 月1 日凌晨）不幸遭竊。被告於次日發現
    後隨即電告原告，並依公司老闆娘指示，向當地派出所報案
    ，惟仍未尋獲。
  (二)原告所言被告當天未依規將系爭車輛停放於公司停車場，私
    自將系爭車輛開回家乙情，並非真實。蓋被告無自有居所，
    寄居於被告親兄弟住處即門牌號碼楊梅鎮○○路○ 段145 巷
    55號，若非雇主即原告有指示，何苦將系爭車輛駛回居處附
    近145 巷空地停放，造成被告自家人之不便（因巷道狹窄）
    。是除94年2 月28日由被告開回上開空地停放失竊外，原告
    應就系爭車輛之前均停放於原告公司停車場乙事舉證證明之
    。又該145 巷空地，係位於同鎮○○路○ 段上，車輛來往頻
    繁，且該145 巷空地及入口處平日亦有其他車輛停放，如貨
    櫃拖車、私用轎車，有現場照片可證，並非荒蕪一片。
  (三)被告係以駕駛砂石拖車載運砂石為勞務內容，於工作時間內
    始負有保管車輛之責任。被告從未與原告於僱傭關係外另簽
    訂委任契約，亦從未支領保管系爭車輛之報酬，故兩造間就
    系爭車輛並無委任關係存在，是原告主張依委任關係請求賠
    償，並無理由。
三、證據：提出同業司機之聲明書1紙、被告鄰居之聲明書5紙、
    工資單影本4 紙、失竊現場照片4 張等，並聲請傳喚證人己
    ○○、乙○○為證。
    理  由
一、本件原告起訴主張：被告於93年8 月間受僱於原告擔任砂石
    拖車司機，以駕駛系爭車輛載運砂石為其勞務，並受委託保
    管系爭車輛。詎被告於94年2 月28日未依日常工作流程於下
    班時，將系爭車輛開回公司停車場停放，竟將系爭車輛開回
    家，停放於145 巷空地，因無人看管，系爭車輛當夜遭竊，
    迄未尋獲。被告雖以駕駛為其工作內容，然在當天工作結束
    ，將系爭車輛開回公司停放前，應同時負有保管系爭車輛之
    義務，屬委任事務之處理，為雙方所合意。惟被告竟疏未注
    意，致其保管系爭車輛遭竊，顯有過失，爰依委任之法律關
    係，訴請被告賠償系爭車輛之損失及法定遲延利息等語。
二、被告則以：伊原本下班後均將系爭車輛停放公司停車場，嗣
    因被告寄居於南桃園楊梅，原告則位處北桃園大溪，而出車
    載運處所多位於南桃園楊梅、觀音一帶，原告為免系爭車輛
    南北奔馳，遂於93年9 月中旬，指示下班後將系爭車輛駛回
    被告住處附近停放，以便次日出車至欣道公司楊梅、觀音廠
    載貨，被告乃遵指示於94年2 月28日晚間，將之開回145 巷
    空地停放，詎於當晚失竊，伊次日發現後，即向轄區派出所
    報案，惟迄未尋獲。該空地係位於楊梅鎮○○路○ 段上，車
    輛來往頻繁，且該空地及入口處平日有其他車輛停放，並非
    荒蕪之處。又被告僅係駕駛系爭車輛載運砂石作為勞務內容
    ，於工作時間內始負保管車輛責任，從未與原告另簽保管車
    輛之委任契約，亦從未支領保管車輛之報酬，故兩造間就系
    爭車輛，並無委任關係存在，原告主張依委任之法律關係請
    求賠償，自無理由等語，資為抗辯。
三、兩造就被告於93年8 月間，受僱於原告擔任系爭車輛司機，
    依原告指示駕駛系爭車輛載運砂石，被告居住處所位於桃園
    縣楊梅鎮○○路○ 段，屬南桃園地區，而原告公司則位處北
    桃園地區，惟其營運車輛所需載運砂石之欣道公司瀝青廠，
    則位處南桃園之楊梅、觀音等地區；再被告於94年2 月28日
    下班後，將系爭車輛開回其住處之145 巷空地停放，系爭車
    輛於當夜遭竊，被告次日即向轄區派出所報案，迄未尋獲等
    事實，均不爭執，並有兩造所提被告薪資袋4 紙、扣繳憑單
    、戶籍謄本、汽車買賣證明書、支票郵寄回執單各1 紙、拖
    車及車輛新領牌照登記書、汽車協尋證明單各2 紙、145 巷
    空地照片7 張附卷足稽，堪信為真實。參酌兩造上開所陳述
    要旨，本件兩造之爭點厥在：被告下班後就系爭車輛之停放
    是否受委任而有保管義務、原告是否同意被告將系爭車輛停
    放於145 巷空地等節，茲分述判斷如下：
  (一)被告下班後就系爭車輛是否受委任而有保管義務方面：
    按稱僱傭者，謂當事人約定，一方於一定或不定之期限內為
    他方服勞務，他方給付報酬之契約，民法第482 條定有明文
    。再稱委任者，謂當事人約定，一方委託他方處理事務，他
    方允為處理之契約。關於勞務給付之契約，不屬於法律所定
    其他契約之種類者，適用關於委任之規定，民法第528 條、
    第529 條亦有明定。惟於契約自由之原則下，當事人所訂立
    之契約，並不以法定之典型契約為限，其因契約內含有多種
    契約之實質而構成混合契約或多種契約相互結合成為聯結契
    約之情形亦所多有。僱傭與委任，就其均有「勞務之給付」
    一節，固有相似之處，但僱傭係以「勞務給付」為契約之目
    的，而委任終極之目的乃在事務之處理，給付勞務僅為其手
    段，兩者究有區別。倘一方只單純受他方僱用為系爭貨櫃車
    之司機，除其應為駕駛勞務之給付外，似難謂該勞務之給付
    當然包括車輛之保管及保養等事務之處理。又僱傭契約，依
    民法第482 條之規定，在受僱人一方，僅止於約定為僱用人
    供給一定之勞務，即除供給一定勞務之外，並無其他目的，
    在僱用人一方，亦僅約定對於受僱人一定勞務之供給而與以
    報酬，縱使受僱人供給之勞務不生預期之結果，仍應負給與
    報酬之義務，此為其特徵（最高法院45年台上字第1619號判
    例、80年度台上字第2276號判決意旨參照）。本件系爭車輛
    為原告所有，被告係受僱於原告擔任系爭車輛司機，依原告
    之指示駕車裝載、卸載、運送砂石，則於上班時間內，被告
    有領取報酬、使用、駕駛系爭車輛、依指示地點前往裝、卸
    載運砂石瀝青、保管及送廠保養車輛之權利、義務，兩造對
    此亦無爭執，是被告於工作日上班後，至下班時將系爭車輛
    停放於原告指定或同意之地點止，被告除上述僱傭義務外，
    尚附帶有保管系車車輛、將車輛停放於指示或同意處所之附
    隨義務，參諸兩造契約本質，應屬當然。除此之外，被告既
    僅受僱擔任運送砂石之系爭車輛司機，並非下班後兼任看管
    停車處所、保管車輛之管理人員，且兩造就下班後系爭車輛
    之保管，並無另訂保管或委任契約，從而，應認被告並無受
    委任保管系爭車輛之責任，始符兩造僱傭契約之本旨。又兩
    造間僅為僱傭（勞務）契約關係，原告縱對被告於上班時間
    之勞務給付，或於下班後系爭車輛因停放失竊而有所不滿，
    亦與被告並未受委任保管系爭車輛無涉。是原告主張兩造就
    系爭車輛存有委任關係，被告負有保管系爭車輛之義務等情
    ，此在被告上班期間內，固屬實在，惟於被告下班時將車輛
    停放原告指定或同意之處所後，被告即無受委任保管義務，
    原告就此所述，則屬無據。
  (二)原告是否同意被告將系爭車輛停放於145 巷空地方面：
    按當事人主張有利於己之事實者，就其事實有舉證之責任，
    民事訴訟法第277 條前段亦有明定。經查：
    １承前，被告於下班後有依僱主指示將系爭車輛停放指定或
      同意處所之義務。本件原告固主張被告未依指示將系爭車
      輛停放於原告公司停車場，縱被告住居於南桃園地區，亦
      應將之停放於欣道公司停車場，而非任意將之停放於其住
      處附近145 巷空地等語，惟被告否認其事，辯稱：因其寄
      居於南桃園楊梅，出車載運地點多屬南桃園之楊梅、觀音
      一帶，原告為免系爭車輛南北奔馳，遂於93年9 月中旬指
      示被告下班後將系爭車輛駛回住處停放，以便次日出車至
      欣道公司楊梅、觀音瀝青廠載貨，下班後遂將系爭車輛停
      放於145 巷空地處，迨94年2 月28日才失竊等語，參諸原
      告所提戶籍謄本載明被告住址為同路段145 巷55號，與原
      告所稱欣道公司楊梅廠所在之同路段616 巷3 號，確屬同
      鎮○路段，則被告所辯，已非無由。再原告就系爭車輛非
      於被告上班時間內遭竊、原告公司、被告住處及欣道公司
      楊梅、觀音瀝青廠分別位處於北桃園、南桃園地區之事實
      ，並無爭執。又原告於言詞辯論期日對於被告辯稱：被告
      於上揭期間長達四個月餘，下班後均將系爭車輛停放其住
      處145 巷空地等語，亦不爭執，有審理筆錄在卷足參（本
      院卷第72頁參照），足堪信為真實，則被告辯稱：公司老
      闆娘指示將系爭車輛開回上開住處，方便次日出車載運一
      節，堪認為實在。是被告就其下班後將系爭車輛停放於
      145 巷空地，已得原告同意一節，應屬明確。
　　２再失竊處所之附近鄰居即證人乙○○於本院具結證稱：有
      看到系爭車輛停放於145 巷空地，伊住處在附近社區，出
      入都要經過145 巷；（該空地周圍是否車流量很大？）是
      ；（該空地除系爭車輛外，有無其他車輛停放？）有；（
      93年9 月至94年2 月間看到系爭車輛的頻率如何？）幾乎
      是天天看到被告停放在那裡；（你如何知道系爭車輛是被
      告所駕駛？）車輛是綠色的，被告下班後就會停在那裡，
      伊那個時間也差不多下班等語明確。再證人己○○亦具結
      證稱：（你的貨櫃車停放在145 巷巷口停放多久？）伊已
      經在該處停放7 、8 年；（起迄點？）伊的車子81年買的
      ，買的時候停在另一邊，大概從86年到現在停放在那裡；
      （93年9 月底到94年2 月底該空地是否有停放另一部708-
      RE的砂石車？）有，在旁邊；（停車時間？）伊開貨櫃車
      ，沒有準時，大概8 點左右上班，回來有時候晚上11、12
      點，有時候7 、8 點，很少更早回來；（為何會特別記得
      系爭車輛？）因145 巷空地很寬，可以停放大型車3 部，
      系爭車輛伊經常看到，一早上班或很晚回來時，都會看到
      這部車等語明確（本院卷第68至第72頁參照），足見，被
      告在失竊前該段期間，幾乎每天將系爭車輛停放於145 巷
      空地，且該空地外之楊新路2 段，車流量大，而該空地尚
      屬寬敞，平時均有其他車輛停放，被告住居附近，上班出
      車載運方便，經與兩造所提現場照片共7 張參互對照，印
      證相符，是上開證人之證述，堪信為真實。是被告下班後
      將系爭車輛停放於145 巷空地，確已得原告同意之事實，
      堪以佐證。
    ３此外，原告雖主張被告不得任意將車輛停放於外地等情，
      惟從未舉證；且原告對上開期間內，被告於何處上班、由
      何處出車、系爭車輛停放於145 巷空地等情，均為明知，
      卻從無提出異議，亦無指示被告應變更停放處所。再原告
      所提欣道公司瀝青廠照片（本院卷第56頁參照），僅得看
      出車輛進出道路，無法看出有停車場之劃設，亦無法證明
      曾指示被告須停放該廠區○道路之事實。又被告就原告同
      意下班後系爭車輛之停放處所，已為相當之證明，而原告
      就其不同意停放於145 巷空地，或曾指示被告應停放於何
      處之事實，迄無舉出積極證據以供本院參酌，自無從為其
      有利之認定。從而，原告主張被告未依規將系爭車輛開回
      公司停車場，私自停放於荒蕪之處，致生失竊之結果，違
      背與處理自己事務為同一之注意義務，有具體輕過失，應
      負遺失之賠償責任云云，即屬無據，而無足採。
四、綜上，本件原告依委任之法律關係，訴請被告就下班後系爭
    車輛失竊所生之損失，應負損害賠償責任，為無理由，不應
    准許。又原告所為供擔保假執行之聲請，因其訴之駁回而失
    所附麗，併應駁回。
五、本件事證已臻明確，兩造所提其餘之主張陳述及攻擊防禦方
    法，核與判決結果不生影響，爰不逐一論述，附此敘明。
六、據上論結，本件原告之訴為無理由，依民事訴訟法第78條，
    判決如主文。
中　　華　　民　　國　　94　　年　　11 　月　　16　　日
                  民事第二庭    法　官　李昆南
右為正本，係照原本作成。
如對本判決上訴，須於判決送達後20日內，以書狀敘明理由，向
本院提出上訴狀（應附繕本），並繳納上訴裁判費用。
中　　華　　民　　國　　94　　年　　11 　月　　16　　日
                                書記官　林吟玲
